臺灣屏東地方法院刑事判決
       110年度訴字第530號
公  訴  人  臺灣屏東地方檢察署檢察官
被      告  林文天




上列被告因違反毒品危害防制條例案件，經檢察官提起公訴（11
0 年度毒偵字第2016號），因被告於準備程序中就被訴犯罪事實
為有罪之陳述，經本院告知簡式審判程序之旨，並聽取當事人之
意見後，由本院合議庭裁定改由受命法官獨任進行簡式審判程序
，判決如下：
    主  文
林文天施用第二級毒品，累犯，處有期徒刑陸月，如易科罰金，
以新臺幣壹仟元折算壹日。又施用第一級毒品，累犯，處有期徒
刑捌月。
    事  實
一、林文天基於施用第二級毒品甲基安非他命之犯意，先於民國
    110 年8 月15日13時許，在屏東縣○○鄉○○路000號其友人住
    處，以將第二級毒品甲基安非他命置入玻璃球燒烤產生煙霧
    而吸聞之方式，施用第二級毒品甲基安非他命1 次；復基於
    施用第一級毒品海洛因之犯意，於同日14時至15時許之間，
    在址設屏東縣○○鎮○○路000號之潮州安泰醫院附近，以將第
    一級毒品海洛因置入香菸內並點燃吸食之方式，施用第一級
    毒品海洛因1 次。嗣經警於110 年8 月16日10時20分許，持
    臺灣屏東地方檢察署鑑定許可書採集林文天之尿液檢體送驗
    ，結果呈安非他命、甲基安非他命及嗎啡陽性反應，始悉上
    情。
二、案經屏東縣政府警察局里港分局報告臺灣屏東地方檢察署檢
    察官偵查起訴。
    理  由
壹、程序部分：
一、按毒品危害防制條例第20條第3 項於109 年1 月15日修正公
    布，並於同年7 月15日生效施行。修正前20條第3 項之規定
    為「依前項規定為觀察、勒戒或強制戒治執行完畢釋放後，
    5 年後再犯第10條之罪者，適用本條前二項之規定。」修正
    後規定為「依前項規定為觀察、勒戒或強制戒治執行完畢釋
    放後，3 年後再犯第10條之罪者，適用前二項之規定。」可
    知修法後係將原規定之於觀察、勒戒或強制戒治執行完畢釋
    放後，若5 年內再犯施用毒品罪，即應追訴處罰之規定，縮
    短為3年，惟此屬訴追之要件，屬程序事項之變更，應逕行
    適用裁判時之規定。經查，被告林文天前因施用毒品案件，
    經法院裁定送觀察、勒戒後，認無繼續施用毒品之傾向，於
    110 年5 月20日執行完畢釋放出所，此有臺灣高等法院被告
    前案紀錄表、全國施用毒品案件紀錄表各1 份可佐，是被告
    於前揭觀察、勒戒執行完畢釋放後3 年內，再犯本案施用第
    一、二級毒品犯行，依上開規定，自應依法追訴、處罰，合
    先敘明。
二、本案被告所犯為死刑、無期徒刑、最輕本刑為三年以上有期
    徒刑以外之罪，亦非高等法院管轄第一審案件，且被告於本
    院準備程序進行中，先就前揭被訴事實為有罪之陳述（見本
    院卷第199 頁），經受命法官告知簡式審判程序之旨，並聽
    取當事人之意見後，本院合議庭認無不得或不宜改依簡式審
    判程序進行之事，依刑事訴訟法第273 條之1 第1 項，裁定
    由受命法官獨任行簡式審判程序。又本案既經本院裁定改依
    簡式審判程序審理，則依刑事訴訟法第273 條之2 、同法第
    159 條第2 項之規定，不適用傳聞法則有關限制證據能力及
    證據調查之相關規定。
貳、實體部分：
一、認定事實所憑之證據及理由：
　　上揭事實，業據被告於本院準備程序及審理時均坦承不諱（
    見本院卷第199 頁、第208 頁），並有臺灣屏東地方檢察署
    鑑定許可書1 份（見警卷第15頁）、被告之簡易快速篩檢試
    劑書1 份暨檢驗照片2 張（見警卷第59頁至第63頁）、屏東
    縣政府警察局里港分局偵查隊偵辦毒品案尿液送檢人真實姓
    名代號對照表（代號：里偵查00000000）1 份及正修科技大
    學超微量研究科技中心尿液檢驗報告1 份（見警卷第55頁、
    67頁至第69頁）附卷可稽，足認被告上開任意性之自白與事
    實相符，堪以採信。從而，本案事證明確，被告上開犯行堪
    以認定，應予依法論科。
二、論罪科刑：
（一）按海洛因、甲基安非他命分別係毒品危害防制條例第2條
      第2項第1款、第2款所稱之第一級毒品、第二級毒品，依
      法不得持有、施用。是核被告所為，係犯毒品危害防制條
      例第10條第1 項之施用第一級毒品及同條例第10條第2 項
      之施用第二級毒品罪。其施用前持有第一、二級毒品之低
      度行為，均為施用第一、二級毒品之高度行為所吸收，不
      另論罪。
（二）被告所犯上開2 罪，係於不同時間，不同地點，以不同方
      式所為，堪認其犯意各別，行為互殊，應分論併罰。
（三）被告前因施用毒品及竊盜等罪，分別經本院以100 年度易
      字第956 號判決處有期徒刑7 月、100 年度簡字第1587號
      判決處有期徒刑4 月、100 年度易字第1426號判決處有期
      徒刑6 月、100 年度易字第1510號判決處有期徒刑6 月、
      100 年度訴字第1497號判決處有期徒刑9 月及6 月、101
      年度易字第227 號判決處有期徒刑3 月、101 年度簡字第
      725 號判決處有期徒刑6 月、101 年度訴字第1196號判決
      處有期徒刑6 月及1 年、101 年度訴字第1212號判決處有
      期徒刑9 月確定，上開各罪並經本院以102 年度聲字第15
      36號裁定合併定應執行刑有期徒刑5 年確定，復於106 年
      1 月5 日徒刑執行完畢等情，有臺灣高等法院被告前案紀
      錄表在卷可憑，其於徒刑執行完畢後，5 年以內故意再犯
      本案有期徒刑以上之罪，依刑法第47條第1 項之規定，為
      累犯。本院參照司法院大法官釋字第775號解釋意旨，審
      酌被告上開前案亦為施用一、二級毒品案件，與本案罪質
      、罪名均相同，且其前已有多次施用毒品之紀錄，復於本
      案觀察、勒戒執行完畢後不到3 月即再犯，顯見被告對刑
      罰之反應力薄弱，為助其教化並兼顧社會防衛，認為就其
      本案所犯之罪，尚無因加重最低本刑而生刑罰逾其罪責之
      情，爰依刑法第47條第1項之規定，加重其刑。　　　
（四）又被告固供稱其毒品來源為另案被告黃進誠及綽號「台北
      」之人，惟並非因其供述而查獲乙節，有屏東縣○○○○○里○
      ○○000○00○00○里○○○○00000000000號函暨所附之員警職務
      報告及臺灣屏東地方檢察署111年1月12日屏檢介列110毒
      偵2016字第1119001312號函各1份可佐（見本院卷第179頁
      至第183頁），是被告所述之毒品來源並未因而查獲，自
      不得依毒品危害防制條例第17條第1項規定減輕其刑。
（五）再刑法第62條前段所定之自首減輕其刑，係以對於未發覺
      之罪自首而受裁判為要件。故犯罪行為人應於有偵（調）
      查犯罪職權之公務員未發覺犯罪事實或犯罪人之前自首犯
      罪，並接受裁判，兩項要件兼備，始能邀減輕寬典之適用
      。若犯罪行為人自首犯罪之後，拒不到案或逃逸無蹤，顯
      無悔罪投誠，甘受裁判之情，要與上揭法定減刑規定要件
      不符，不能予以減刑（最高法院94年度台上字第5690號判
      決意旨參照）。查被告於110年8月16日因通訊監察為警查
      獲後，自行供出其施用第一、二級毒品之事實，固有查獲
      毒品案件報告表1份在卷可佐（見警卷第71頁），惟被告
      於本院110年12月24日準備程序時經合法傳喚（由被告本
      人親收傳票），無正當理由未到庭，復經警依法拘提後，
      陳報被告已於庭期後之110年12月28日入監服刑等情，有
      送達證書、本院準備程序筆錄、拘票及報告書、臺灣高等
      法院前案案件異動查證作業各1份存卷可考（見本院卷第1
      43頁、第149頁、第167頁至第177頁、第215頁），足見其
      無接受裁判之意思。從而，揆諸前揭說明，被告所為本案
      施用毒品犯行，尚與自首要件相違，自難依刑法第62條前
      段之規定減輕其刑，附此敘明。
（六）爰以行為人之責任為基礎，審酌被告前有多次施用毒品之
      前科（構成累犯部分不重複評價），並曾經觀察、勒戒執
      行完畢，本應徹底戒除施用毒品之習慣，然其竟於觀察、
      勒戒執行完畢後不到3 月間，即再為本案施用第一毒品海
      洛因及第二級毒品甲基安非他命之犯行，顯見其並無戒除
      毒害之決心，自制力亦顯不佳，且衡諸毒品戕害身心甚鉅
      ，本不宜寬貸，惟念及被告犯後始終坦承犯行，態度尚可
      ，並考量被告施用毒品之犯行，本質上乃屬危害自己身心
      健康之行為，尚未侵害他人法益，且其本案所施用毒品之
      量非甚多，暨其犯罪之動機、目的、手段，及其於本院審
      理時自承之智識程度、家庭生活及經濟狀況等一切情狀（
      見本院卷第212頁），分別量處如主文所示之刑，並就得
      易科罰金部分諭知易科罰金之折算標準。
三、沒收部分：
    本案被告持以施用第二級毒品之玻璃球吸食器1個，並未扣 
     案，且被告於偵查中供稱為另案被告黃進誠所有（見偵卷 
     第76頁），又依卷內事證亦無法證明該物品現仍存在或其
    上有沾染毒品而屬違禁物，復於日常生活容易取得，本質上
    尚可供其他用途使用，欠缺犯罪預防之有效性，堪認無刑法
    上之重要性，而無沒收之必要，爰不予宣告沒收或追徵；至
    被告施用第一級毒品部分，則未使用任何工具，而係直接將
    香菸點燃後吸食，業據被告供承在卷（見本院卷第199頁至
    第200頁），此部分亦無沒收之必要，附此敘明。
據上論斷，應依刑事訴訟法第273條之1第1項、第299條第1項前
段，判決如主文。
本案經檢察官陳妍萩提起公訴，檢察官廖維中到庭執行職務。
中　　華　　民　　國　　111 　年　　3 　　月　　11　　日
                  刑事第二庭   法  官   吳昭億 
以上正本證明與原本無異。
如不服本判決應於收受判決後20日內向本院提出上訴書狀，並應
敘述具體理由；其未敘述上訴理由者，應於上訴期間屆滿後20日
內向本院補提理由書（均須按他造當事人之人數附繕本）「切勿
逕送上級法院」。　　　　　　　　　                   
中　　華　　民　　國　　111 　年　　3 　　月　　11　　日
                               書記官   蕭秀蓉
附錄本判決論罪科刑法條：
毒品危害防制條例第10條
施用第一級毒品者，處6月以上5年以下有期徒刑。
施用第二級毒品者，處3年以下有期徒刑。